---
title: "Enunciados y soluciones"
author: "Julia López Sacramento"
date: "10/15/2023"
output: pdf_document
---

## PROBLEMA 1  

Aplicar los criterios de decisión bajo incertidumbre a el problema cuya matriz de 
valores numéricos vienen dadas en la tabla siguiente:
```{r echo=FALSE}
library(knitr)
TablaJLS = matrix(c(3,2,1,
  7,-2,5,
  -1,4,8,
   4,1,0),ncol = 3,nrow = 4)
rownames(TablaJLS) = c("d1","d2","d3","d4")
colnames(TablaJLS) = c("e1","e2","e3")
kable(TablaJLS)
```


```{r}
source("teoriadecision_funciones_incertidumbre.R")

tablaJLS1=crea.tablaX(c(3,-2,8,
                      2,5,4,
                      1,-1,1,
                      7,4,0),numalternativas = 4, numestados = 3)
tablaJLS1

criterio.Wald(tablaJLS1,T)
criterio.Optimista(tablaJLS1,T)
m.opt = criterio.Optimista(tablaJLS1,T)
names(m.opt$AlternativaOptima)
criterio.Hurwicz(tablaJLS1,alfa = 0.7)
dibuja.criterio.Hurwicz(tablaJLS1)
dibuja.criterio.Hurwicz(tablaJLS1,F)
dibuja.criterio.Hurwicz_Intervalos(tablaJLS1)
criterio.Savage(tablaJLS1)
criterio.Laplace(tablaJLS1)
criterio.PuntoIdeal(tablaJLS1)

criterio.Todos(tablaJLS1, alfa = 0.4, favorable = T)


```

La alternativa más recomendada es la 2, aunque el criterio Optimista recomienda la 
1 y el criterio de Laplace recomienda también la 4.



## PROBLEMA 2  

Una chica apasionada por el baile está buscando una academia para mejorar sus 
habilidades. En su ciudad, hay tres academias de baile populares, cada una con 
un costo diferente de matrícula y mensualidad. La chica quiere tomar la mejor
decisión para aprender a bailar sin gastar demasiado dinero.

Academia A: Ofrece clases de alta calidad y tiene una excelente reputación en 
la comunidad. Sin embargo, el costo de la matrícula es de 50€ y la 
mensualidad es de 45€ por estilo, pero si se apunta a 2 estilos la matricula 
le saldría 65€ y en el caso de 3 estilos se regala la matrícula y la 
mensualidad pasa a ser de 100€

Academia B: Es conocida por tener instructores experimentados y se encuentra a 
una distancia conveniente de su hogar. La matrícula es de 35€, pero la 
mensualidad es de 55€, en cambio si escoge 2 estilos el precio de la mensualidad
solo subiría a 60€. Además si escoge 3 estilos solo paga 10€ de matrícula,
y la mensualidad sube a 80€

Academia C: Ofrece tarifas muy asequibles con una matrícula de 20€ y una 
mensualidad de 30€, pero la calidad de enseñanza puede variar y algunos dicen 
que es irregular. Si elige 2 estilos la mensualidad pasa a ser el doble.
En caso de 3 estilos la matrícula le saldría 15€ y la 
mensualidad el triple

Decidir cuál es la mejor alternativa según todos los criterios si la chica 
quiere aprender a bailar de manera efectiva y minimizar sus gastos. 


-Un decisor  


-Modelo de costes (desfavorable)  


-Alternativas:  

  · d1= "Academia A"  
  
  · d2= "Academia B"  
  
  · d3= "Academia C"    
  
  
  
-Estados de la naturaleza:

  · e1 = "Solo 1 estilo" 
  
  · e2 = "2 estilos"  
  
  . e3  = "3 estilos"    
   
  
  
-Matriz de decisión (costos)

```{r}
source("teoriadecision_funciones_incertidumbre.R")

(m11 = 50 + 45)
(m12 = 50 + 65)
(m13 = 100)
(m21 = 35 + 55)
(m22 = 35 + 60)
(m23 = 10 + 80)
(m31 = 20 + 30)
(m32 = 20 + 60)
(m33 = 15 + 90)

tablaJLS2=crea.tablaX(c(m11,m12,m13,m21,m22,m23,m31,m32,m33), numalternativas = 3,numestados = 3)

```


Aplicamos los criterios

```{r}
#Criterio Wald

waldJLS2=criterio.Wald(tablaJLS2,F)#False puesto que se trata de minimizar costes
waldJLS2

# Criterio Optimista

optimistaJLS2=criterio.Optimista(tablaJLS2,F)
optimistaJLS2

# Criterio Hurwicz

hurwiczJLS2=criterio.Hurwicz(tablaJLS2, 0.5, F)
hurwiczJLS2


# Criterio Savage

savageJLS2=criterio.Savage(tablaJLS2,F)
savageJLS2

# Criterio Laplace

laplaceJLS2=criterio.Laplace(tablaJLS2,F)
laplaceJLS2

# Criterio Punto Ideal

puntoidealJLS2= criterio.PuntoIdeal(tablaJLS2,F)
puntoidealJLS2

#Todos los criterios

todosJLS2= criterio.Todos(tablaJLS2, alfa=0.5, favorable = F)
todosJLS2

```
  
  
  
Según la mayoría de  criterios, la mejor alternativa para la chica es la 3, es 
decir, la academia C, excepto el criterio de Wald que recomienda la 
academia B.
